臺灣屏東地方法院刑事判決
111年度簡上字第83號
上  訴  人  臺灣屏東地方檢察署檢察官
被      告  林宏彥


上列上訴人因被告妨害公務案件，不服本院簡易庭110年度簡字
第829號第一審刑事簡易判決（聲請簡易判決處刑案號：臺灣屏
東地方檢察署110年度偵字第145號），提起上訴，經本院管轄之
第二審合議庭於民國111年10月7日辯論終結，判決如下：
    主  文
上訴駁回。
    事實及理由
壹、程序
一、本案檢察官僅就原判決關於刑度部分提起上訴（見簡上字卷
    第77頁），依刑事訴訟法第348條第3項規定，本院乃以原審
    所認定之犯罪事實，作為論認原判決關於刑度妥適與否之判
    斷基礎，而僅就原判決刑度部分進行審理。至於原審認定之
    犯罪事實、所犯罪名，則不在本案審判範圍之內。
二、被告於審理期日經本院合法傳喚，無正當之理由不到庭，此
    有被告戶籍資料表、臺灣高等法院在監在押全國紀錄表、本
    院送達證書、審判筆錄及報到單、臺灣高等法院前案案件異
    動查證作業在卷可稽（簡上字卷第25頁至第28頁、第59頁、
    第67頁、第71頁至第85頁）。依刑事訴訟法第455條之1第3
    項準用同法第371條規定，爰不待其陳述，逕行判決。
三、本判決後述所引用被告以外之人於審判外作成之供述證據，
    當事人於收受原判決時，已知有被告以外之人於審判外之言
    詞或書面陳述不得為證據之情形，而未於本案言詞辯論終結
    前聲明異議。本院審酌上開證據資料製作時之情況，尚無違
    法不當及證明力明顯過低之瑕疵，亦認為以之作為證據應屬
    適當，依刑事訴訟法第159之5規定，均得作為證據。至於非
    供述證據亦查無違反法定程序取得之情形，依同法第158條
    之4規定反面解釋，同樣具有證據能力。
貳、實體　
一、本案據以審查量刑妥適與否之犯罪事實及罪名：
（一）犯罪事實：被告於民國109年6月20日17時30分許，基於毀
      損公物之犯意，持樹枝損壞位於屏東縣林邊鄉中林路與仁
      愛路口，由屏東縣林邊鄉公所委託久盛科技有限公司掌管
      之監視器1支。
（二）罪名：刑法第138條之損壞公務員職務上委託第三人掌管
      之物品罪。
二、上訴意旨略以：
（一）原判決所引最高法院110年度台上大字第5660號裁定，依
      法院組織法第51條之10規定，僅對大法庭提案之案件有個
      案效力，不具通案效力，與過往以判例選編、決議方式，
      由最高法院在具體個案之外以司法行政作用表示法律見解
      ，存有本質上之差異。原審逕予援引該裁定之意旨，認定
      本件被告不予適用累犯之規定，恐有疑義。
（二）刑法第47條第1項規定，既未經司法院釋字第775號解釋宣
      告違憲，法院仍應有正確適用法律、職權調查之義務，而
      無裁量空間。
（三）刑事訴訟法第161條規定「檢察官就被告犯罪事實，應負
      舉證責任，並指出證明之方法」，考諸該條文91年2月8日
      修正理由謂：「鑑於我國刑事訴訟法制之設計係根據無罪
      推定原則，以檢察官立於當事人之地位，對於被告進行追
      訴，則檢察官對於被告之犯罪事實，自應負提出證據及說
      服之實質舉證責任，修正第1項。」等語可知，現行刑事
      訴訟法係要求檢察官就「犯罪事實」負實質舉證責任，亦
      即就被告有罪與否應指出證明方法，至於「量刑事由」部
      分，並未於條文中明定課予檢察官相同程度之舉證責任，
      堪認立法者對於檢察官就「論罪」與「科刑」上之舉證責
      任程度，並非等同視之。基此，累犯之成立與如何加重一
      節，向來由法院依職權判斷。
（四）被告前因公共危險案件，經臺灣屏東地方法院106年度交簡
      字第614號判決判處有期徒刑2月確定，於106年9月9日入
      監，於106年11月7日執行完畢等情，亦據原判決載明：「
      本院仍以前開前科表之記載作為刑法第57條第5款之審酌
      事項」等語，可知原審已職權審酌卷內被告之刑事前案紀
      錄，可知被告不知悔改，復於109年6月20日犯下本案，足認被
      告對刑罰反應力薄弱之情，惟原審卻漏未依已職權審酌之被
      告刑事前案紀錄，判斷被告是否該當刑法第47條第1項累犯
      成立要件，逕認被告不予適用累犯，於法尚有不符。
（五）卷附內政部警政署刑案資訊系統詳細表、刑案資料查註紀錄
      表、臺灣高等法院被告前案紀錄表，均應屬刑事訴訟法第
      159條之4第1款所稱「除顯有不可信之情況外，公務員職務
      上製作之紀錄文書、證明文書」，而具有證據能力，法律並
      未限定其使用之特定項目，長久以來為法院實務廣泛採用
      以認定被告是否成立累犯之依據。除不具證據能力之證據
      外，法院對於檢察官所提之各項證據，自應依刑事訴訟法
      第155條第1項規定，以「經驗法則及論理法則，本於確信
      自由判斷」程序，評價各項證據之證明力。如有爭執，法
      院可曉諭檢察官提出原始證據以釐清，或依職權提示卷內
      被告前案紀錄表，由被告表示意見，再由法院審酌全部調查
      結果為成立與否之判斷，當屬易行。而非在未依經驗法則及
      論理法則，本於確信自由判斷之前，即先行認定某項具有
      證據能力之證據證明力不足，而摒棄實務往例採用原則上
      無爭議之前案紀錄表，再要求檢察官就成立累犯之事實負
      舉證之責（例如提出與被告前執行案件之相關執行資料）
      ，有礙訴訟經濟，亦有刑事訴訟法第378條規定所示之判
      決不適用法則或適用不當之違背法令疑慮（刑法第47條第
      1項規定、刑事訴訟法第155條第1項規定）。故本案檢察
      官以法務部提供之「刑案資料查註紀錄表」作為證明被告
      成立累犯之方法，已盡舉證之責，亦為法院職務上所知悉
      。
三、按原判決所引用之最高法院110年度台上大字第5660號裁定
    意旨：
（一）主文：
　　　被告構成累犯之事實及應加重其刑之事項，均應由檢察官
      主張並具體指出證明之方法後，經法院踐行調查、辯論程
      序，方得作為論以累犯及是否加重其刑之裁判基礎。
（二）理由略以：
   1、關於檢察官就前階段被告構成「累犯事實」之主張及舉證
      責任：
    ①檢察官依刑事訴訟法第161條第1項規定，所負實質舉證責
      任範圍，尚包括刑罰加重事實之存在，及減輕或免除事實
      之不存在。而累犯事實之有無，係攸關刑罰加重且對被告
      不利之事項，為刑之應否為類型性加重之事實，對被告而
      言與有罪、無罪之問題有其相同重要性（包括遴選至外役
      監受刑、行刑累進處遇、假釋條件等之考量），自應由檢
      察官負主張及實質舉證責任。又依司法院釋字第775 號解
      釋理由書意旨，檢察官主張被告加重其刑之事實、有減輕
      或免除其刑之事實，或否認被告主張有減輕或免除其刑之
      事實，關於此等事實之存否，均應指出證明之方法。
    ②前述所謂檢察官應就被告構成累犯事實「具體指出證明方
      法」，係指檢察官應於法院調查證據時，提出足以證明被
      告構成累犯事實之前案徒刑執行完畢資料，例如前案確定
      判決、執行指揮書、執行函文、執行完畢（含入監執行或
      易科罰金或易服社會勞動執行完畢、數罪係接續執行或合
      併執行、有無被撤銷假釋情形）文件等相關執行資料。至
      一般附隨在卷宗內之被告前案紀錄表，係司法機關相關人
      員依憑原始資料所輸入之前案紀錄，僅提供法官便於瞭解
      本案與他案是否構成同一性或單一性之關聯、被告有無在
      監在押情狀等情事之用，並非被告前案徒刑執行完畢之原
      始資料或其影本。檢察官單純空泛提出被告前案紀錄表，
      尚難認已具體指出證明方法而謂盡其實質舉證責任。
    ③被告有無累犯之事實，如果陷於真偽不明，法院未為補充
      性調查，致未認定被告構成累犯之情形，係檢察官承擔舉
      證不足之訴訟結果責任使然，符合實質舉證責任中舉證不
      足之危險負擔原理，法院並無調查職責未盡可言。
   2、關於檢察官就後階段被告依累犯規定「加重其刑事項」之
      主張及說明責任：
　　①依釋字第775號解釋理由書所載：為使法院科刑判決符合憲
      法上罪刑相當原則，法院審判時應先由當事人就加重、減
      輕或免除其刑等事實及其他科刑資料，指出證明方法，進
      行周詳調查與充分辯論，最後由法院依法詳加斟酌取捨，
      並具體說明據以量定刑罰之理由，俾作出符合憲法罪刑相
      當原則之科刑判決等旨。由此可見已課予檢察官就被告應
      依累犯規定加重其刑之事項負較為強化之說明責任。故就
      累犯應否加重其刑之觀念，已由原來的「必」加重，轉變
      為較靈活之「可裁量」事項之趨勢，並責由檢察官對被告
      應依累犯規定加重其刑之事項，先主張並「具體」指出證
      明方法後，法院始需進行調查與辯論程序，作為是否加重
      其刑之裁判基礎，俾落實檢察官之說明責任，以符合改良
      式當事人進行主義之精神。
　　②前述所謂檢察官應就被告累犯加重其刑之事項「具體指出
      證明方法」，係指檢察官應於科刑證據資料調查階段就被
      告之特別惡性及對刑罰反應力薄弱等各節，例如具體指出
      被告所犯前後數罪間，關於前案之性質（故意或過失）、
      前案徒刑之執行完畢情形（有無入監執行完畢、在監行狀
      及入監執行成效為何、是否易科罰金或易服社會勞動〔即
      易刑執行〕、易刑執行成效為何）、再犯之原因、兩罪間
      之差異（是否同一罪質、重罪或輕罪）、主觀犯意所顯現
      之惡性及其反社會性等各項情狀，俾法院綜合判斷個別被
      告有無因加重本刑致生所受刑罰超過其所應負擔罪責之情
      形，裁量是否加重其刑，以符合正當法律程序及罪刑相當
      原則之要求。
   3、綜上所述，如果檢察官未主張或具體指出證明方法時，可
      推認檢察官不認為被告構成累犯或有加重其刑予以延長矯
      正其惡性之必要，且為貫徹舉證責任之危險結果所當然。
      故法院不予以調查，因而未論以累犯或未依累犯規定加重
      其刑，即難謂有應調查而不予調查之違法。於此情形，因
      累犯資料本來就可以在刑法第57條第5款「犯罪行為人之
      品行」中予以負面評價，法院仍得就被告可能構成累犯之
      前科、素行資料，列為刑法第57條第5款所定「犯罪行為
      人之品行」之審酌事項，而對被告所應負擔之罪責予以充
      分評價。故依重複評價禁止之精神，自無許檢察官事後循
      上訴程序，以該業經列為量刑審酌之事由應改論以累犯並
      加重其刑為由，指摘原判決未依累犯規定加重其刑違法或
      不當。
四、上訴意旨雖認為檢察官就構成累犯之事實及加重其刑事項均
    已盡主張及舉證責任、主張及說明責任，惟本院不採。理由
    如下：
（一）上訴意旨主張最高法院110年度台上大字第5660號裁定不
      具通案效力，原審逕予援引系爭裁定之意旨，認定本件被
      告不予適用累犯之規定，恐有疑義云云。惟原審係因認同
      該裁定所論述之「法律見解」，而引用作為之判決基礎，
      並非係因「依法受拘束」而僅能按該裁定為本案判決。故
      上訴意旨此部分主張，容有誤會。
（二）查本案聲請簡易判決處刑書，於犯罪事實欄記載：「被告
      前因公共危險案件，前經臺灣屏東地方法院以106年度交
      簡字第614號判決判處有期徒刑2月確定，於106年9月9日
      入監，於106年11月7日執行完畢」等語；於證據並所犯法
      條欄記載：「被告曾受有前揭犯罪事實欄所載有期徒刑之
      執行完畢，有刑案資料查註紀錄表1份在卷可稽，其於5年
      以內故意再犯本件有期徒刑以上之罪，為累犯，請參照大
      法官會議釋字第775號解釋意旨，審酌是否依刑法累犯規
      定加重其刑」等語。由此固可認定檢察官就被告「構成累
      犯之事實」已盡主張及舉證責任。惟檢察官如果未就構成
      累犯之被告亦有必要「加重其刑事項」部分盡主張及說明
      責任，仍不符合刑法第47條第1項規定。分述如下：
　 1、刑法第47條第1項規定經釋字第775號解釋後，已不再是只
      要被告一構成累犯就「必」定加重其刑，仍須經檢察官就
      被告依累犯規定「加重其刑事項」，負主張及說明責任，
      經法院踐行調查、辯論程序，方得作為對被告依累犯規定
      加重其刑之裁判基礎；不能僅由檢察官主張及證明被告為
      累犯後，即遽認法院就有對被告加重其刑之必要。
　 2、上訴意旨雖認刑法第47條第1項規定，既未經司法院釋字
      第775號解釋宣告違憲，法院仍應有正確適用法律、職權
      調查之義務，而無裁量空間云云。惟釋字第775號解釋已
      於解釋文明示（節略）：刑法第47條第1項「不分情節，
      基於累犯者有其特別惡性及對刑罰反應力薄弱等立法理由
      ，一律加重最低本刑」等情，不符合憲法罪刑相當原則，
      牴觸憲法第23條比例原則；有關機關應依本解釋意旨修正
      之；於修正前，為避免發生上述罪刑不相當之情形，法院
      就該個案應依本解釋意旨，「裁量是否」要加重最低本刑
      。故上訴意旨認為法院依釋字第775號解釋適用刑法第47
      條第1項規定，無裁量空間云云，與釋字第775號解釋不符
      ，甚至也與原聲請簡易判決處刑書所載：請參照大法官會
      議釋字第775號解釋意旨「審酌是否」依刑法累犯規定加
      重其刑之主張不符。
　 3、上訴意旨雖認依刑事訴訟法第161條規定及其91年間之修
      正理由，僅要求檢察官就被告「犯罪事實」，應負舉證責
      任，並指出證明之方法；既未對「量刑事由」部分，課與
      檢察官相同程度之舉證責任及說明責任，堪認立法者有意
      為不同區分云云。惟刑事訴訟法第289條於109年1月15日
      修正時，新增第2項科刑辯論規定，其修正理由已載明：
      「犯罪事實有無之認定，與應如何科刑，均同等重要，其
      影響被告之權益甚鉅」等語，明示「量刑事由」與「犯罪
      事實」同等重要。故上訴意旨認兩者有程度上不同云云，
      容有誤會。
　 4、上訴意旨又主張累犯之成立與如何加重一節，為法院依職
      權判斷之事項。惟身為刑事案件訴訟程序「當事人」之檢
      察官，為使量刑精緻化及量刑事項充實化，而就被告依累
      犯規定「加重其刑事項」，負有主張及說明責任，並向法
      院求處適當之刑，自當責無旁貸，以符合控訴原則及公平
      法院原則。　　
（三）檢察官就被告依累犯規定「加重其刑事項」，未盡主張及
      說明責任。
 　1、本案聲請簡易判決處刑書僅記載「請參照大法官會議釋字
      第775號解釋意旨，審酌是否依刑法累犯規定加重其刑」
      等語，並未記載被告依累犯規定係基於「何種裁量事項」
      而請求加重其刑，例如未具體指出被告所犯前後數罪間，
      關於前案之性質（故意或過失）、前案徒刑之執行完畢情
      形（在監行狀及入監執行成效為何）、再犯之原因、兩罪
      間之差異（是否同一罪質、重罪或輕罪）、主觀犯意所顯
      現之惡性及其反社會性等各項情狀，自難認檢察官就被告
      依累犯規定「加重其刑事項」，已盡主張及說明責任。
 　2、上訴意旨雖認本案聲請簡易判決處刑書於犯罪事實欄記載
      被告「前因公共危險案件，前經臺灣屏東地方法院以106
      年度交簡字第614號判決判處有期徒刑2月確定，於106年9
      月9日入監，於106年11月7日執行完畢」，並於本院審理
      中由公訴檢察官補充：「被告前案所犯公共危險案件，本
      案是妨害公務案件，足見被告對公共利益漠視，請審酌被
      告前案有暴力前科，有傷害直系血親尊親屬前科，有加重
      其刑必要」等語，說明前案為公共危險案件，本案為妨害
      公務案件，均侵害公共利益，且前案已入監執行完畢等情
      ，而就「加重其刑事項」盡說明之責任云云。惟公共危險
      案件主要在維護公眾安全，而妨害公務案件主要在維護公
      務員依法執行職務之順暢及安全，兩者不法內涵及法定刑
      度各有不同，不能僅以均屬侵害公共利益，遽認為罪質同
      一。又被告前案之暴力前科，只能說明其與人發生爭執時
      動輒訴諸暴力，無法理性妥善溝通，究竟與本案損壞監視
      器有何關連，尚待檢察官進一步詳細論述，方能明瞭，不
      足以逕認有加重之必要。此外，即使被告於前案中業經入
      監服刑執行完畢，惟被告於前案執行之成效、本案再犯之
      原因、兩案之手段情節、主觀犯意所顯現之惡性及其反社
      會性等各項目，前案與本案有何相同或不同之情形，而可
      作為量刑時加重或減輕之依憑，均未見檢察官在本案聲請
      簡易判決處刑書、上訴書記載或於本院審理中具體論述，
      自難認檢察官就被告依累犯規定「加重其刑事項」，已盡
      主張及說明責任。 　　
（四）檢察官就被告依累犯規定「加重其刑事項」，未盡主張及
      說明責任，法院固得裁量是否補充調查及曉諭；惟如法院
      未補充調查，認不符刑法第47條第1項，而依刑法第57條
      第5款規定審酌被告累犯資料，亦無違法或不當。
　 1、依前述最高法院裁定意旨可知，被告構成累犯之事實，及
      依累犯規定加重其刑之事項，與實體公平正義之維護並無
      直接與密切關聯，尚非法院應依職權調查之範圍，分別屬
      於檢察官應負主張及舉證責任、主張及說明責任之範疇。
      如果因法院未為補充性調查，致未依累犯規定裁量加重其
      刑之情形，係檢察官承擔舉證不足之訴訟結果使然，法院
      沒有「應依職權」予以補充調查之責任。換言之，法院固
      然「可以」曉諭檢察官聲請或依職權調查證據；也「可以
      不」曉諭檢察官聲請或依職權為補充性調查，而認定無刑
      法第47條第1項之適用，僅在量刑時，以刑法第57條第5款
      所定「犯罪行為人之品行」審酌事項，對被告所應負擔之
      罪責予以充分評價。對被告而言，兩者均係法院依法評價
      被告累犯資料，而擇一作為加重其刑之審酌因素，並無裁
      量權濫用之情形，亦無違法或不當。
　 2、本案檢察官就被告依累犯規定「加重其刑事項」，既未為
      主張及說明責任，則法院未補充調查，因而未依累犯規定
      裁量加重其刑，裁量僅在科刑時審酌累犯資料之情形，乃
      貫徹前述檢察官所負舉證責任之當然結果。依重複評價禁
      止精神，自無許檢察官事後循上訴程序，再以該業經列為
      量刑審酌之事由應改論以累犯並加重其刑為由，指摘原判
      決未依累犯規定加重其刑違法或不當。
（五）因此，本案檢察官就被告依累犯規定「加重其刑事項」，
      至本院審理中仍未能盡主張及說明責任，不符刑法第47條
      第1項規定。故原審未認定被告為累犯，雖有未洽，但既
      已於量刑時一併審酌其前科紀錄（原審判決書第2頁），
      即予充分評價，則原判決未依累犯規定加重其刑，自不能
      認為違法或不當。
五、本院認為原審量刑妥適，並無過輕之情形。理由如下：
（一）關於量刑，係實體法上賦予法院得為自由裁量之事項，倘
      其量刑已以行為人之行為罪責為基礎，斟酌刑法第57條各
      款所列情狀，在法定刑度內，酌量科刑，如無偏執一端，
      致明顯失出失入情形，上級審法院即不得單就量刑部分遽
      指為不當或違法（最高法院108年度台上字第4420號判決
      意旨參見）。
（二）原審就本案被告之量刑，依刑法第57條各款規定，具體審
      酌被告：①為智識成熟之成年人，詎其竟未能控制情緒，
      恣意持樹枝毀損公務員職務上掌管之監視器，顯見其法治
      觀念薄弱；②犯後坦承犯行，態度尚可；③雖有意與被害人
      調解，然被害人無調解意願，致其迄未能賠償被害人所受
      之損害，尚非拒不賠償之態度；④臺灣高等法院被告前案
      紀錄表所載之素行、自述之教育程度及家庭經濟狀況等一
      切情狀，量處有期徒刑3月，並諭知易科罰金折算標準以
      新臺幣1000元折算1日。
（三）經核原審依本案犯罪事實及情節所量處之刑，並無偏執一
      端致明顯失出失入之情形，符合罪刑相當原則，確屬妥適
      而無不當，故本院應予尊重。
六、綜上所述，檢察官就被告依累犯規定「加重其刑事項」，未
    盡主張及說明責任，原判決因而認沒有依累犯規定加重其刑
    必要，僅於量刑中審酌，並未違反刑法第47條第1項規定或
    刑事訴訟法第155條第1項規定。本院認原審量刑妥適，沒有
    過輕情形。檢察官上訴為無理由，應予駁回。
七、應依刑事訴訟法第455條之1第1、3項、第368條、第371條，
    判決如主文。
本案經檢察官莊承頻聲請以簡易判決處刑及上訴，檢察官廖期弘
到庭執行職務。
中　　華　　民　　國　　111 　年　　10　　月　　28　　日
                  刑事第六庭    審判長法  官  李宗濡
　　　　　　　　　                    法  官  李松諺
　　　　　　　　　　　　　　　　　　  法  官  楊孟穎
以上正本證明與原本無異。
不得上訴。　　　　　　　　　　　　　　　　　　　
中　　華　　民　　國　　111 　年　　11　　月　　1 　　日
　　　　　　　　　　　　　　　　　　　書記官  魏慧夷
附錄本判決論罪科刑法條全文：
中華民國刑法第138條
（妨害職務上掌管之文書物品罪）
毀棄、損壞或隱匿公務員職務上掌管或委託第三人掌管之文書、
圖畫、物品，或致令不堪用者，處5年以下有期徒刑。